臺灣臺東地方法院交通事件裁定　　　　　94年度交聲字第46號
原處分機關　交通部公路總局高雄區監理所臺東監理站
異　議　人　甲○○
即受處分人
上列受處分人因違反道路交通管理處罰條例案件，對於交通部公
路總局高雄區監理所臺東監理站於中華民國94年7 月13日所為之
處分（原處分案號：東監違字第駕裁 81–V00000000號），聲明
異議，本院裁定如下：
    主  文
原處分撤銷，發交交通部公路總局高雄區監理所臺東監理站。
    理  由
一、異議意旨略以：異議人即受處分人甲○○於民國94年2 月20
    日上午11時20分許，駕駛其所有車號0909–JN號自小客車行
    經屏東縣枋寮鄉○○○○路口時，與前方一部廂型車同時等
    候左轉，於指示燈尚未變換時，該廂型車已提早違規左轉，
    約隔2 秒鐘後指示燈變換，異議人即啟動車子向前行駛，嗣
    該違規廂型車不顧前方屏東縣政府警察局枋寮分局（下稱枋
    寮分局）草埔派出所員警攔檢而駛離現場，員警竟轉而攔截
    異議人之車輛，指摘異議人違規左轉，惟異議人於指示燈變
    換時，車輛並未超越路口停止線，係因前方廂型車車身阻擋
    員警視線，致員警誤認異議人違規，而開立屏警交字第V000
    00000 號舉發違反道路交通管理事件通知單，因異議人有所
    不服，且有要事急於離開，經徵得員警同意後拒簽罰單先行
    離去。嗣後異議人並未接獲舉發通知單，無從得知於應到案
    說明之時間而未到案說明，原處分機關竟遽依上開通知單而
    裁罰異議人未依標誌標線線號誌指示行駛，而依道路交通管
    理處罰條例第48條第1項第2款規定裁處罰鍰新臺幣（下同）
    1,800元，並依同法第63條第1項記違規點數1 點，顯有違法
    律程序，爰就該裁處聲明異議，請求撤銷原處分等語。
二、按「行為人有本條例之情形者，應填製舉發違反道路交通管
    理事件通知單（以下簡稱通知單），並於被通知人欄予以勾
    記，其通知聯依下列規定辦理：一、當場舉發者，應填記駕
    駛人或行為人姓名﹑性別﹑出生年月日﹑地址﹑身分證統一
    號碼及車主姓名、地址、車牌號碼﹑車輛種類。被查獲之駕
    駛人或行為人為受處分人時，應將該通知單填記後交付該行
    為人簽名或蓋章收受之；拒絕簽章者，並記明其事由，視為
    已收受；．．．」、「處理違反道路交通管理事件，有關文
    書送達之程序，依行政程序法之規定。」，違反道路交通管
    理事件統一裁罰標準及處理細則第11條第1 項第1款、第5條
    分別定有明文；又依行政程序法第67條以下關於送達之規定
    ，原則上送達機關應將文書送達於應受送達人之住居所、事
    務所或營業所，如無法送達，則可分別依行政程序法第73條
    及第74條之規定，為留置送達或寄存送達，在應為送達之處
    所不明時，尚可依同法第78條之規定為公示送達。
三、經查，本件系爭通知單之被通知人收執聯原本，並未當場交
    付與異議人，且未記明異議人拒絕簽收之事由，嗣經枋寮分
    局將該原本交屏東枋寮郵局以第030060號掛號郵寄至通知單
    上記載之駕駛人地址「臺東縣鹿野鄉○○村○○路28號」，
    因收件人已遷移而未送達，退回枋寮分局，嗣該分局並未依
    通知單上所記載之車主地址「臺東縣臺東市○○里○ 鄰○○
    路○段148號」而為送達，亦未進行其他送達程序之事實，有
    上開通知單之被通知人收執聯原本、枋寮分局94年9 月14日
    枋警交裁字第0940002661號及94年11月15日枋警交裁字第09
    40003653號函文各1 份附卷可佐；而異議人之戶籍地址自84
    年8月23日登記在臺東縣臺東市○○里○鄰○○路○段148號後
    ，迄今均未曾變動，亦有遷徙紀錄資料查詢結果1 紙可憑。
    是本件通知單既未當場交付與異議人，復未記明異議人拒簽
    之事由，不能視為異議人已收受，原應依法另行送達與異議
    人，惟枋寮分局既未依通知單上記載之車主地址即異議人之
    戶籍地址而為送達，復無法舉證上開通知單業已依法送達與
    異議人，則異議人主張其未曾收受上開通知單，即屬有據，
    自不能謂其已受應到案期間之合法通知，而可於應到案日期
    內陳述意見。故原處分機關未依法給予異議人陳述意見之機
    會，即逕行裁罰，其裁決與上開規定即有未合，本件異議為
    有理由，原處分應予撤銷，爰另行發交原處分機關依照上開
    規定程序辦理。
四、依道路交通案件處理辦法第20條前段，裁定如主文。
中　　華　　民　　國　　94　　年　　11　　月　　18　　日
                   交通法庭    法  官  黃珮茹
以上正本證明與原本無異。
如不服本裁定，應於裁定送達後5日內向本院提出抗告狀（須附
繕本）。「切勿逕送上級法院」
                               書記官  徐源坤
中　　華　　民　　國　　94　　年　　11　　月　　18　　日
